【裁判字號】    99,上訴,1588
【裁判日期】    991210
【裁判案由】    毒品危害防制條例
【裁判全文】
臺灣高等法院高雄分院刑事判決        99年度上訴字第1588號
上  訴  人  臺灣高雄地方法院檢察署檢察官
上  訴  人
即  被  告  許芳源
選任辯護人  許惠珠律師
            洪世崇律師
被      告  陳耀國
選任辯護人  周金城律師
            文  聞律師
上列上訴人因被告違反毒品危害防制條例案件，不服臺灣高雄地
方法院98年度訴字第1544號中華民國99年7 月21日第一審判決（
起訴案號：臺灣高雄地方法院檢察署98年度偵字第24770 號），
提起上訴，本院判決如下：
    主  文
原判決關於許芳源部分撤銷。
許芳源共同製造第二級毒品，處有期徒刑拾貳年，扣案如附表編
號1 所示之第二級毒品甲基安非他命壹包（含殘留第二級毒品甲
基安非他命之包裝袋壹只，檢驗後淨重陸點捌捌公克）、附表編
號8 所示之第二級毒品甲基安非他命壹包（含殘留第二級毒品甲
基安非他命之包裝袋壹只及附表編號8 所示殘留第二級毒品甲基
安非他命之大蒸餾瓶壹個，檢驗後淨重肆點壹公克）、附表編
號27所示之第二級毒品甲基安非他命壹桶（含附表編號27所示殘
留第二級毒品甲基安非他命之盛裝桶壹個，檢驗後淨重肆陸玖伍
點伍柒公克）均沒收銷燬，扣案如附表編號2 至7 、9 至26、28
至40、47至51所示之物品，均沒收。
其他上訴駁回。
    事  實
一、許芳源明知甲基安非他命業經公告列為毒品危害防制條例第
    2 條第2 項第2 款之第二級毒品，不得製造及持有，竟與數
    名真實姓名、年籍不詳之成年男子，共同基於製造第二級毒
    品甲基安非他命之犯意聯絡，先由許芳源於民國97年7 月17
    日，偕其不知情之前妻吳怡靜，向不知情之李明道承租高雄
    市○○區○○路284 巷11弄25號房屋（下稱系爭房屋），雙
    方約定每月租金新臺幣（下同）1 萬元、租期自97年8 月1
    日起至98年7 月31日止，由吳怡靜具名與李明道簽訂租賃契
    約書，並當場支付押租金2 萬元及8 月份之房租1 萬元與李
    明道，李明道則當場交付該房屋之鐵門鑰匙1 把與鐵門遙控
    器1 個給吳怡靜，吳怡靜旋將該鐵門鑰匙與遙控器轉交與許
    芳源持有，其後屆至之97年9 至12月份房租，亦均由許芳源
    透過吳怡靜轉交與李明道。許芳源與上開數名真實姓名、年
    籍不詳之成年男子取得該房屋之鐵門鑰匙與遙控器後，旋即
    備置如附表編號2 至7 、9 至26、28至40、47至51所示之鹵
    化、氫化、純化可能係麻黃素（Ephedrine ）、假麻黃素（
    Pseudoephedrine ）、1-苯基-2- 丙酮(1-Phenyl-2-Propan
    one)、氯麻黃鹼（Chloro ephedrine) 或苯基醋酸(Phenyla
    cetic acid）之一種或數種先驅原料（先驅原料部分未扣案
    ，致無從特定），以至結晶、乾燥製成固態甲基安非他命所
    需之各項設備及試劑（包含試藥、溶劑及催化劑），並在系
    爭房屋內，使用上開附表編號2 至7 、9 至26、28至40、47
    至51所示各項設備及試劑，將上開甲基安非他命先驅原料中
    之一種或數種，依鹵化、氫化、純化之步驟，製造成如附表
    編號1 、8 、27所示含第二級毒品甲基安非他命成分之晶體
    成品2 包及液體成品1 桶。嗣於97年12月4 日14 時50 分許
    ，經警持搜索票至該房屋執行搜索，分別於附表編號2 至7
    、9 至26、28至40、47至51所示之地點，扣得各該附表編號
    所示製造甲基安非他命之設備及試劑，並分別於附表編號1
    、8 、27所示之地點，扣得含第二級毒品甲基安非他命成分
    之晶體成品2 包及液體成品1 桶（編號1 之灰白色晶體，毛
    重7.59公克，檢驗前淨重7.06公克，檢驗後淨重6.88公克；
    編號8 之褐色晶體，毛重4.98公克，檢驗前淨重4.45公克，
    檢驗後淨重4.31公克；編號27之灰白色液體，毛重5187公克
    ，檢驗前淨重4703公克，檢驗後淨重4695.57 公克），另於
    附表編號41至46、52所示之地點，扣得各該附表編號所示之
    物品，並於附表編號41-2所示之檳榔渣、編號41-5、41-7、
    41-8所示之煙蒂，均驗得與許芳源相符之DNA-STR 型別，始
    悉上情。
二、案經高雄市政府警察局鼓山分局移請臺灣高雄地方法院檢察
    署檢察官偵查起訴。
    理  由
壹、證據能力方面：
一、秘密證人A1於警詢中之陳述有證據能力：
  (一)按被告以外之人於檢察事務官、司法警察官或司法警察調查
    中所為之陳述，與審判中不符時，其先前之陳述具有較可信
    之特別情況，且為證明犯罪事實存否所必要者，得為證據，
    刑事訴訟法第159 條之2 定有明文。次按刑事訴訟法採直接
    審理主義，法院若不能直接訊問證人以確認證言之信憑性，
    除有特別規定或例外情形外，自不能僅憑少數秘密證人之陳
    述，遽行認定被告犯罪，而須以其他補強證據互為參證，以
    證明其與事實相符。再按依司法院大法官會議釋字第384 號
    解釋意旨所示，秘密證人制度，剝奪被告與證人對質詰問之
    權利，並妨礙法院發現真實，秘密證人以代號表示身分，並
    將真實姓名彌封保密，被告因此無從得知秘密證人之身分，
    而不能從證人之身分、證詞等各種條件，就證人證言之必要
    性、可信性等加以檢視、彈劾，因此秘密證人之供述，如無
    其他積極有力之補強證據，以證實所言非虛且具體實在，其
    唯一指述，不具證據能力。
  (二)被告許芳源、陳耀國均爭執秘密證人A1於警詢時之陳述，應
    不具證據能力。經查：本件依秘密證人A1於警詢時所為之各
    項指述（詳下述）觀之，顯見其本身即為親見親聞所陳事實
    之原始證人，並經檢察官傳喚到庭具結證述，復經原審與本
    院傳喚其到庭證述並接受被告2 人與各辯護人之詰問在卷，
    是被告2 人與各辯護人並不存在無從詰問該證人，或無從提
    出有利之證據為己辯駁之情形，渠等基本之訴訟權已受保障
    ，而無礙於法律之正當性及程序正義之維護。秘密證人A1於
    原審審理時，雖就被告2 人究竟係走路或開車進入該房屋、
    見過車牌號碼3586-XM 號自用小客車之次數、該車牌號碼35
    86-XM 號自用小客車之顏色、有無見過或是否知悉車牌號碼
    3586-XM 號自用小客車之駕駛人、被告許芳源有無進入該房
    屋、有無看過被告陳耀國搭乘警詢時所指之ZD-3491 號自用
    小客貨車或3568-XM 號自用小客車來到該房屋等節，均答稱
    忘記了，然本院審酌其於警詢時之陳述，係於警方搜索該房
    屋之同日（98年12月4 日）所為之紀錄，距離案發時間較近
    ，記憶自較原審審理時（即99年7 月7 日）鮮明可信；且其
    於原審所證各節，就所能記憶之情節部分，均始終證述一致
    ，亦徵其記憶並無扭曲或浮誇不實之情，僅係因時間經過太
    久而有部分淡忘而已，是就秘密證人A1上開審理時所陳已忘
    記云云而與警詢記憶鮮明時所陳之不符處，自以其警詢時所
    為之陳述，較為可信。且本件被告2 人涉犯為製造第二級毒
    品甲基安非他命之犯行，本屬隱密型之犯罪類型，秘密證人
    A1於警詢時就其所見所聞之陳述，自為證明犯罪事實存否所
    必要，本院復非以秘密證人A1之指述為唯一之論據（詳下述
    ），揆諸上開說明，秘密證人A1於警詢中之陳述，自有證據
    能力，而得採為證據。
二、秘密證人A1對被告許芳源、陳耀國之指認有證據能力：
  (一)我國現行刑事訴訟法中，並未有關於指認程式之規定，目前
    司法警察（官）調查犯罪所為之指認，係依內政部警政署所
    發佈之「警察機關實施指認犯罪嫌疑人程式要領」，規定如
    需實施被害人、檢舉人或目擊證人指認犯罪嫌疑人，應依下
    列要領為之：「一、指認前應由指認人先陳述嫌疑人特徵。
    二、指認前不得有任何可能暗示、誘導之安排出現。三、指
    認前必須告訴指認人，犯罪嫌疑人並不一定存在於被指認人
    之中。四、實施指認，應於偵訊室或適當處所為之。五、應
    為非一對一之成列指認（選擇式指認）。六、被指認之人在
    外形上不得有重大差異。七、實施指認應拍攝被指認人照片
    ，並製作紀錄存證。八、實施照片指認，不得以單一相片提
    供指認，並避免提供老舊照片指認。」。法務部於「檢察機
    關辦理刑事訴訟案件應行注意事項」，其第99點亦有指認犯
    罪嫌疑人方式之相同規定，資為偵查中為指認之準據，俾使
    指認之程式正當化，袪除指認過程可能發生之誤導情事，提
    高案發之初所為指認之正確性，避免發生指認錯誤，造成錯
    判冤獄。上揭指認規則，係參酌先進法治國家實務運作之規
    範，旨在導正長期以來調（偵）查實務有關犯罪嫌疑人之指
    認程式草率，應認屬於保障犯罪嫌疑人之正當程式，具有補
    充法律規定不足之效果，且為內政部警政署及法務部依其行
    政監督權之行使所發佈之命令，作為所屬機關人員於執行指
    認犯罪嫌疑人職務之依據，自有其拘束下級機關及屬官之效
    力，應認屬於具有法拘束力之法定正當程式。然指認之程序
    ，固須注重人權之保障，亦需兼顧真實之發現，確保社會正
    義實現之基本目的。法院就偵查過程中所實施之第一次指認
    （禁止重覆指認），應綜合指認人於案發時所處之環境，是
    否足資認定其確能對犯罪嫌疑人觀察明白、認知犯罪行為人
    行為之內容，該事後依憑個人之知覺及記憶所為之指認是否
    客觀可信，而非出於不當之暗示等事項，為事後審查，並說
    明其認定指認有無證據能力之理由。倘指認過程中所可能形
    成之記憶污染、誤導判斷，均已排除，且其目擊指認亦未違
    背通常一般日常生活經驗之定則或論理法則，指認人於審判
    中，並已依人證之調查程序，陳述其出於親身經歷之見聞所
    為指認，並依法踐行詰問之程序，而非單以指認人之指認為
    論罪之唯一依據，自不得僅因指認人之指認程序與上開不具
    法拘束力之要點（領）規範未盡相符，遽認其無證據能力。
    反之，若無確切證據足認指認人於案發時所處之環境，已足
    資認定其確能對犯罪行為人觀察明白、認知犯罪行為人行為
    之內容，該事後依憑個人之知覺及記憶所為之指認客觀可信
    ，而非出於不當之暗示者，按之刑事訴訟法第159 條之1至
    第159 條之3 規定之趣旨，即難認已具備傳聞法則例外之可
    信性要件，應不得作為證據。
  (二)被告許芳源、陳耀國均爭執秘密證人A1所為之照片指認程序
    不合法。經查：本件祕密證人A1於警詢時對被告許芳源所為
    之第一次指認（見警卷第41頁），以及於偵查中對被告陳耀
    國所為之第一次指認（見偵字第3209號卷第46頁），固均屬
    單一照片指認，而與上開程序有所不合；然本件祕密證人A1
    業於原審雙向法庭內當庭指認被告許芳源，並於原審審理時
    證稱：因為伊平常會注意四週，有空屋租出去，有人走動，
    伊多少會留意，該房屋租出去後，有來3 、4 個人，形跡可
    疑，其中一人有刺青，所以伊有特別注意到；伊於警詢時及
    偵查中所述均實在，被告許芳源就是駕駛車牌號碼3586-XM
    號自用小客車駕駛人，當時是因為他所穿的衣服的關係，所
    以看到右手上臂有刺青，因為他有刺青，伊才會注意到他等
    語。經原審當庭勘驗被告許芳源右上臂，果有大面積刺青，
    有當庭所攝照片2 張在卷可憑，復參諸證人即系爭房屋屋主
    李明道於警詢時亦就與秘密證人A1所指認被告許芳源之同一
    張照片，亦同指證該照片所示之人即與證人吳怡靜一同前來
    租屋之人（見警卷第43頁），而此部分辯護人並未指摘指證
    有何不合法之處，益足資認定秘密證人A1確能對被告許芳源
    觀察明白，該事後依憑個人之知覺及記憶所為之指認客觀可
    信，顯非出於不當之暗示，亦無受記憶污染、誤導判斷、違
    背通常一般日常生活經驗之定則或論理法則之虞。況指認人
    於審判中，並已依人證之調查程序，陳述其出於親身經歷之
    見聞所為指認，並依法踐行詰問之程序（見原審99年7 月7
    日審判筆錄），本院復非單以秘密證人A1之指認為論罪之唯
    一依據（理由詳下述），參諸上開說明，秘密證人A1於警詢
    及偵查中對被告2 人之指認，縱使違背上開規定，仍具備傳
    聞法則例外之可信性要件，得為證據使用而有證據能力。
三、證人吳怡靜及秘密證人A1於偵查中之陳述有證據能力：
    按被告以外之人於偵查中向檢察官所為陳述，除顯有不可信
    之情況者外，得為證據，刑事訴訟法第159 條之1 第2 項定
    有明文。偵查中對被告以外之人所為之偵查筆錄，或被告以
    外之人向檢察官所提之書面陳述，性質上均屬傳聞證據。惟
    現階段刑事訴訟法規定檢察官代表國家偵查犯罪、實施公訴
    ，依法其有訊問被告、證人及鑑定人之權，證人、鑑定人且
    須具結，而實務運作時，檢察官偵查中向被告以外之人所取
    得之陳述，原則上均能遵守法律規定，不致違法取供，其可
    信度極高。本件證人吳怡靜與秘密證人A1於檢察官偵查中以
    證人身分具結後所為之證述，性質上雖屬傳聞證據，惟係偵
    查中向檢察官所為之證述，且無顯有不可信之情況，自具有
    證據能力。
四、本案卷附之鑑定報告有證據能力：
    按被告以外之人於審判外之言詞或書面陳述，除法律有規定
    者外，不得作為證據，刑事訴訟法第159 條第1 項定有明文
    。又本條所謂「法律有規定者」，係指刑事訴訟法第159 條
    之1至 第159 條之5 及第206 條等規定，及性侵害犯罪防治
    法第15 條 第2 項、兒童及少年性交易防制條例第10條第2
    項、家庭暴力防治法第28條第2 項、組織犯罪防制條例第12
    條及檢肅流氓條例中有關秘密證人筆錄等多種刑事訴訟特別
    規定之情形。次按法院或檢察官得囑託醫院、學校或其他相
    當之機關、團體為鑑定，或審查他人之鑑定，並準用第203
    條至第206 條之1 之規定，刑事訴訟法第208 條第1 項定有
    明文。又檢察官因實務現實需求，就特定案件類型認當然有
    鑑定之必要者，基於檢察一體原則，得由該管檢察長概括選
    任鑑定機關（法務部92年9 月1 日法檢字第0920035083號函
    參照）。是司法警察等偵查輔助人員於案件未移送檢察官偵
    辦前之調查犯罪階段，依據檢察長之概括授權，先行將證物
    送請檢察機關預先核定之專責鑑定人或鑑定機關實施鑑定，
    該鑑定人或鑑定機關亦應視同受承辦檢察官所選任或囑託而
    執行鑑定業務，其等出具之書面鑑定報告應屬刑事訴訟法第
    206 條所定之傳聞例外，當具有證據能力。查本案卷附內政
    部警政署刑事警察局及高雄市政府警察局所出具之各鑑驗書
    ，為各該警察機關依檢察機關概括之授權囑託，執行鑑定職
    務所出具之書面鑑定報告，依刑事訴訟法第159 條第1 項及
    同法第208 條第1 項準用同法第206 條第1 項之規定，為傳
    聞法則之例外，均得作為本案之證據。
五、本案其餘傳聞證據之證據能力：
    按傳聞法則之重要理論依據，在於傳聞證據未經當事人之反
    對詰問予以核實，乃予排斥，惟若當事人已放棄對原供述人
    之反對詰問權，於法院審判時表明同意該等傳聞證據可作為
    證據，基於證據資料愈豐富，愈有助於真實發現之理念，並
    貫徹刑事訴訟法修法加重當事人進行主義之精神，確認當事
    人對於證據能力有處分權之制度，傳聞證據經當事人同意作
    為證據，法院認為適當者，亦得為證據。另當事人於調查證
    據時，對於傳聞證據表示「沒有意見」、「對於證據調查無
    意見」，而未於言詞辯論終結前聲明異議，應視為已有將該
    等傳聞證據採為證據之同意，此刑事訴訟法第159 條之5 定
    有明文。檢察官、被告及辯護人於本院準備程序及審判期日
    ，已表示對於全案卷證其餘傳聞證據之證據能力均無意見，
    且同意作為本案之證據（見本院卷第66至67頁、第88至89頁
    ），依刑事訴訟法第159 條之5 之規定，檢察官、被告及辯
    護人已同意本案其餘傳聞證據均有證據能力，本院斟酌該等
    證據並非非法取得，亦無證明力明顯過低之情形，是該等證
    據，均得採為證據。
貳、有罪部分（即被告許芳源部分）：
一、訊據上訴人即被告（下稱被告）許芳源固不否認有於97年7
    月17日經由博愛房屋有限公司之仲介，與其前妻即證人吳怡
    靜共同以每月租金1 萬元之代價，向證人李明道承租系爭房
    屋，租期自97年8 月1 日起至98年7 月31日止，並由證人吳
    怡靜與李明道簽訂租賃契約書，當場支付押租金2 萬元及8
    月份之房租1 萬元與證人李明道，證人李明道則當場交付系
    爭房屋之鐵門鑰匙與鐵門遙控器1 個給證人吳怡靜，證人吳
    怡靜旋將旋將該鐵門鑰匙與遙控器轉交與被告許芳源持有，
    嗣被告許芳源透過證人吳怡靜交付9 至12月份之租金與證人
    李明道，並曾數度駕駛車牌號碼3586-XM 號自用小客車（由
    被告許芳源出資，登記車主為許芳源之前女友即證人張雯玲
    ，平日由被告許芳源使用）至系爭房屋並進入屋內抽煙等事
    實，對警方於97年12月4 日下午2 時50分許，在系爭房屋內
    扣得如附表所示之物品，系爭房屋內並未擺設家具、床或其
    他家用盥洗物品，以及卷內各該鑑定鑑驗結果等節，亦均不
    爭執，然矢口否認有何共同製造第二級毒品甲基安非他命之
    犯行，辯稱：系爭房屋係伊幫陳清淵承租，陳清淵有要求伊
    先墊付房租，並說打算租來做賭場或製造甲基安非他命，伊
    就跟陳清淵說如果要製造甲基安非他命就不幫他租，陳清淵
    始表示要用來做賭場，伊承租系爭房屋到現在，總共去過該
    屋5 、6 次要找陳清淵，都是拿遙控器開門進去，要找陳清
    淵還房租，等不到人就離開，只有一次在2 樓等比較久有抽
    煙，但是都沒有看到任何製造甲基安非他命之原料或器具，
    伊沒有參與製造甲基安非他命，也不知道陳清淵有製造甲基
    安非他命，直到97年12月初，陳清淵才告訴伊，扣案之工具
    及原料係用來製造安非他命，伊才知道陳清淵在系爭房屋內
    製造毒品云云。經查：
  (一)被告許芳源上開不否認與不爭執之各項事實，核與證人張雯
    玲於警詢中證述：車牌號碼3586-XM 號自用小客車係由其出
    名為被告許芳源購買，現由被告許芳源使用等情；證人李明
    道於警詢中、證人吳怡靜於警詢、偵查中，所證述承租系爭
    房屋及交付鑰匙、遙控器之經過等情節，均大致相符。並有
    證人李明道指認被告許芳源之照片及口卡片、證人李明道指
    認證人吳怡靜之口卡片、證人張雯玲指認被告許芳源之照片
    及口卡片，秘密證人A1抄下車牌號碼3586-XM 號自用小客車
    之車牌號碼之紙條、車牌號碼3586-XM 號自用小客車之車輛
    車籍查詢基本資料、系爭房屋之博愛房屋仲介服務費確認單
    、房屋租賃契約書暨所附證人吳怡靜之身分證影本、高雄市
    政府警察局鼓山分局搜索扣押筆錄、扣押物品目錄表、高雄
    市政府警察局現場勘查報告（案號97154 號）等件在卷可稽
    。另警方於附表編號41-2所示檳榔渣、編號41-5、41-7、41
    -8所示煙蒂，均驗得與被告許芳源相符之DNA-STR 型別，此
    有高雄市政府警察局98年7 月20日高市警鑑字第0980044727
    號鑑驗書在卷可憑（見偵字第3209號卷第77頁），此外，復
    有如附表所示之物品扣案，及現場照片、扣案物品照片附卷
    可資佐證，是此部分之事實堪以認定。
  (二)次查，證人李明道於警詢時證稱：系爭房屋出租前是空屋，
    無任何物品，警方所查扣之物品，均非其所放置等語，稽核
    被告許芳源所陳：總共去過系爭房屋5 、6 次……，但是都
    沒有看到任何製造甲基安非他命之原料或器具等語，足見如
    附表所示之扣案物品，並非證人李明道事先放置於系爭房屋
    屋內，而是均係系爭房屋出租與被告許芳源及證人吳怡靜後
    所搬入放置。又扣案如附表編號1 、8 、27所示之物品，經
    送內政部警政署刑事警察局鑑驗結果，均含第二級毒品甲基
    安非他命成分：其中編號1 之灰白色晶體，係自系爭房屋1
    樓樓梯地面蒐集而得，毛重7.59公克，檢驗前淨重7.06公克
    ，檢驗後淨重6.88公克（鑑驗耗損0.18公克），純度百分之
    66；編號8 之褐色晶體，係自同編號扣案大蒸餾瓶內所刮取
    蒐集而得，毛重4.98公克，檢驗前淨重4.45公克，檢驗後淨
    重4. 31 公克（鑑驗耗損0.14公克），純度百分之42；編號
    27所示之灰白色不明液體1 桶，係自系爭房屋後方鐵皮屋內
    扣得，毛重5187公克，檢驗前淨重4703公克，檢驗後淨重46
    95.57 公克（鑑驗耗損7.43公克），純度百分之12，驗前純
    質淨重約564.36公克等情，有內政部刑事警察局98年1 月15
    日刑鑑字第0970197320號鑑定書在卷可憑（見偵字第3209號
    卷第41、42頁）。又編號1 及編號8 之晶體，含甲基安非他
    命成分濃度甚高且已結晶，以及編號27所示之液體，雖未結
    晶，然亦含甲基安非他命成分，經換算後驗前純質淨重達56
    4.36公克，數量非少，且係已經完成氫化階段之產物，僅係
    尚未及純化、結晶、乾燥成固態晶體而已，此有上開鑑定書
    、扣案物品照片及高雄市政府警察局98年3 月26日高市警刑
    三字第0980017394號函檢附臺灣高等法院檢察署96年3 月6
    日毒品獎金審議小組會議決議「毒品製造工廠認定標準」（
    見偵字第3209號卷第91至92頁）在卷可憑，均應認係甲基安
    非他命成品無訛。另扣案如附表編號2 至7 、9 至26、28至
    40、47至51所示物品，則均為製毒所需之試劑與設備等情，
    亦經高雄市政府警察局以98年3 月26日高市警刑三字第0980
    017394號函檢附臺灣高等法院檢察署96年3 月6 日毒品獎金
    審議小組會議決議「毒品製造工廠認定標準」（見偵字第32
    09號卷第91至92頁）及97年12月30日高市警鑑字第09700771
    03號函檢附現場勘查報告（見警卷第116 頁）說明在卷。顯
    見系爭房屋內確有製造第二級毒品甲基安非他命之活動，且
    係自系爭房屋出租與被告許芳源及證人吳怡靜之後至為警搜
    索前之期間內所發生，亦堪認定。
  (三)被告許芳源雖以：伊僅係代陳清淵承租系爭房屋云云置辯。
    惟查，衡諸一般人為他人出名交易或代墊款項之常情，均以
    該他人係與自己熟識，容易且確定可以聯絡，且對該他人之
    資力、信用均有相當程度之信任，以防將來求償無門之情形
    發生，始會為之。然被告許芳源於警詢及原審審理時供稱：
    伊與陳清淵係經由朋友介紹在酒店喝酒認識，平常沒有聯絡
    ，只有朋友相約打麻將才會碰到，陳清淵沒有電話，無法聯
    絡，承租房屋後再也沒有見過陳清淵等語（見警卷第8 頁、
    原審訴字卷第77至78頁），足認被告許芳源與其所陳述名為
    陳清淵之人之間，並非真正熟識且交情匪淺之友人，準此，
    兩人既不常互相聯絡，被告許芳源應可預料若為陳清淵租屋
    並墊付房租，屆時所墊款項可能因找不到陳清淵而無法收回
    ，竟仍願意代陳清淵租屋、墊付房租，即顯與常情不符。是
    果陳清淵真有請被告許芳源代租系爭房屋，則被告許芳源應
    係自忖有把握可以聯絡得上陳清淵之後，始為陳清淵代租房
    屋，何以被告許芳源於原審審理時又稱：自從幫陳清淵租了
    這間房子之後就沒有再遇過他云云（見原審訴字卷第77頁）
    ，亦見其虛。且倘被告許芳源多次尋訪陳清淵未果，而自知
    無法尋得陳清淵，即可逕行退租，何以一再為陳清淵墊付房
    租，若非其對為陳清淵租屋乙事可能產生之利益有所期待或
    承租該房屋即係為自己所用，否則焉能反於常情而行事。又
    製造毒品乃重罪犯行，為避免警方查緝或他人發覺後通報警
    方，一般均以在深山、偏僻或私密之場所內進行為習見，倘
    非熟識並參與其中之人，製毒者絕無甘冒被檢舉之風險而任
    由他人知悉之可能。執此，縱使陳清淵曾經告知被告許芳源
    ，其承租系爭房屋將用以作為賭場或製毒工廠，而經被告許
    芳源勸阻其切勿用以製毒之事為真，則衡諸不論製造毒品或
    經營賭場，均屬須嚴加過濾出入份子以防東窗事發之犯罪類
    型，若非經營賭場之成員或經賭場過濾之熟客，或為製毒成
    員所熟識並同參與其中之人，豈能自由進出系爭房屋？然被
    告許芳源卻於警詢及原審審理時供稱：伊有帶陳清淵與他的
    朋友一起去系爭房屋，並將鑰匙交給陳清淵，自己則留有鐵
    門遙控器，並曾自己以遙控器開門入內5 至6 次等語（見警
    卷第8 頁、原審訴字卷第77至79頁），而被告既陳稱其不願
    參與其中，陳清淵又積欠其租金及押租金未還，在互相未取
    得信任之際，陳清淵又豈會將鐵門遙控器任由被告持有，而
    自己保留較不易操控使用之鑰匙，顯與常情有違。又衡諸常
    情，一般人若得知以自己之名義為他人承租之房屋即將被用
    以經營賭場或製造毒品，早就想盡辦法拒絕交付所代租之房
    屋與該他人，甚至不惜逕自退租以求自保，然被告許芳源果
    真有自陳清淵處得知將於其所代租之系爭房屋內經營賭場或
    製造毒品時，不僅未謀求脫身之道，反竟代租房屋，自己保
    留遙控器並按時繳納租金，亦有常情有違。綜上，足認被告
    辯稱係代陳清淵承租系爭房屋云云，顯與常情有違而不足採
    信，益徵被告實係為自己之利益而實際使用並管領控制系爭
    房屋乙節，亦堪認定。
  (四)被告許芳源雖又辯稱：伊去過系爭房屋5 、6 次，要找陳清
    淵還房租，等不到人就離開，伊沒有參與製造第二級毒品甲
    基安非他命，也不知道陳清淵有製造甲基安非他命云云；辯
    護人亦為被告許芳源辯稱：雖然扣案物品均係在系爭房屋內
    查扣，但無證據證明係被告許芳源所購置，且1 樓後方鐵皮
    屋鐵門未開，無法認定被告許芳源知悉該鐵皮屋內有製毒工
    具云云。然查，系爭房屋內確曾有人從事製毒行為乙節，業
    經本院認定如上；而秘密證人A1業於原審審理中，當庭指證
    被告許芳源曾多次出現進出該房屋明確，亦已如上述；秘密
    證人A1復於警詢、偵訊及原審審理時證稱：車牌號碼3586-X
    M 號黑色賓士小客車，出入該房屋約10餘次，其他人則曾駕
    駛車牌號碼ZD-3491 號自用小客貨車出入約1 、2 次，他們
    那群人不會每天過去，有時隔2 、3 天，有時隔很久，有時
    候下午5 、6 時來，有時在凌晨3 時左右，其中以駕駛車牌
    號碼3586-XM 號黑色賓士小客車之男子即被告許芳源比較常
    見，這2 部車前來時，均會左右觀察有無人注意，進屋內不
    開燈立即關閉鐵門，感覺非常神秘，他們進入屋內，有時會
    很安靜，有時會發出機器規律運作的聲音，因為伊有工作過
    ，覺得聲音與以前工作場所的機器聲很像等語（見警卷第16
    至17頁、偵字第3209號卷第43至44頁、原審訴字卷第70至71
    頁）。其所證述被告許芳源曾數次偕同其他人到達該房屋等
    情，與被告許芳源自稱曾駕駛上開車牌號碼3586-XM 號黑色
    賓士小客車至該房屋約5 、6 次，均是自己以遙控器打開鐵
    門後進入等語，大致相符，應可採信。而觀諸本件扣案物品
    中確有會發出噪音之真空泵浦共7 臺、馬達鐵架2 臺以及各
    式高壓鋼桶、鋼瓶共8 個，有扣押物品清單與扣案物品照片
    在卷可憑，亦足證秘密證人A1所述有時聽聞機器運作之聲音
    乙節，信而有徵。是足認在秘密證人A1所稱被告許芳源數次
    偕同其他人進入該房屋之場合，即有開啟扣案之各該機器、
    鋼瓶從事製毒工作之情形，洵堪認定，被告許芳源所辯數次
    前往該房屋僅係為向陳清淵催討代墊之房租，且未見到製毒
    器具云云，顯係避重就輕卸責之詞，不足憑採。
  (五)參諸證人即到場搜索之員警李江泉亦於原審審理時證稱：員
    警到達現場時之情形，即如勘驗結果所示（詳下述），現場
    並無衣物、盥洗用具，亦無床舖，2 樓地板佈滿灰塵，研判
    非供居住使用，活動內容主要在1 樓，但現場有難聞的味道
    ，在1 樓進去就聞得到，依伊等之經驗，就好像是在有毒品
    的KTV 裡面聞到的那種味道等語（見原審訴字卷第61至62頁
    ）。足徵系爭房屋內有製毒活動之跡象，並非僅能以肉眼得
    辨，經由嗅覺亦可略知一二，且於室內製毒，過程中伴隨揮
    發氣體所產生之氣味，不僅難聞，亦不易散去，為眾所周知
    之事實，由此即不難理解為何製毒場地多選在偏僻空曠之處
    ，以及為何扣案物品中有如附表編號4 所示之防毒面具，被
    告許芳源既自稱數度到該房屋內等候陳清淵等語，則所辯未
    聞到異味云云，亦顯與常情有違而不足採信。再者，如卷附
    原審勘驗97年12月4 日員警搜索該房屋之現場錄影光碟結果
    固顯示：就放置扣案物品之鐵皮屋係該房屋（透天厝）1 樓
    後方增建加蓋的房屋，與該屋本體間由一鐵門相通，員警到
    達現場時，該鐵門係拉下之狀況，但未上鎖，可直接往上拉
    起打開，由前方1 樓無法直接看到鐵皮屋內的物品、狀態等
    情（見原審99年7 月7 日審判筆錄，原審訴字卷第58至60頁
    ），然若被告果真係已多次到該房屋找陳清淵未果，豈有不
    每間房間進行探視之理？況本件絕大部份扣案器具、試劑所
    在之1 樓後方加蓋鐵皮屋與該房屋本體間，僅以一鐵門相連
    ，該鐵門並無上鎖，以手拉起即可打開，而警察到場搜索時
    ，扣案物品大部分已處於完成製毒過程而被收納堆置在後方
    加蓋鐵皮屋內之狀況，警方仍在2 樓扣得如附表編號38所示
    製毒所用之瓦斯爐，另於1 樓地板扣得如附表編號1 所示之
    灰白色晶體，及在同一加蓋鐵皮屋內分別扣得如附表編號8
    、27所示之褐色晶體與灰白色液體，有同一搜索現場錄影光
    碟勘驗結果及高雄市政府警察局97年12月30日高市警鑑字第
    0970077103號函檢附現場勘查報告在卷可憑。由上開案發現
    場各物品暨毒品分佈狀況可知，製毒活動非僅侷限在該房屋
    1 樓後方之鐵皮屋內，足認被告許芳源既自承進出該屋5 、
    6 次，卻漏未見到任何製毒工具云云，已見其虛，亦徵其所
    言不實，是辯護人雖引此勘驗結果為被告許芳源辯護如上，
    亦難遽為有利於被告許芳源之認定。
  (六)綜上所述，被告許芳源自97年8 月租用系爭房屋之後，即與
    數名真實姓名、年籍不詳之成年男子，共同在系爭房屋內製
    造第二級毒品甲基安非他命，被告許芳源所辯其僅係代租房
    屋，沒有看到任何製造甲基安非他命之原料或器具，亦沒有
    參與製造甲基安非他命云云，均不足採信。是本件事證已臻
    明確，被告許芳源犯行洵堪認定，應予依法論科。
二、被告許芳源行為後，毒品危害防制條例業於98年5 月5 日經
    立法院三讀修正，總統於98年5 月20日公布，於同年5 月22
    日生效施行（司法院98年6 月29日院台廳刑一字第09800146
    43號函示，修正之毒品危害防制條例應依中央法規標準法第
    13條規定，自公布日起算至第3 日起發生效力）。修正前毒
    品危害防制條例第4 條第2 項規定：「製造、運輸、販賣第
    二級毒品者，處無期徒刑或7 年以上有期徒刑，得併科新臺
    幣7 百萬元以下罰金」，修正後毒品危害防制條例第4 條第
    2 項規定：「製造、運輸、販賣第二級毒品者，處無期徒刑
    或7 年以上有期徒刑，得併科新臺幣1 千萬元以下罰金」，
    修正後之規定對罰金刑部分予以提高，自對被告較為不利，
    依刑法第2 條第1 項規定，即應整體適用較有利於被告之修
    正前毒品危害防制條例相關規定予以論處。
三、核被告許芳源所為，係犯修正前毒品危害防制條例第4 條第
    2 項之製造第二級毒品罪。被告許芳源與數名真實姓名、年
    籍不詳之成年男子間，就上開製造第二級毒品犯行，有犯意
    聯絡及行為分擔，均為共同正犯。原審據以論處被告許芳源
    罪刑，固非無見。惟查，按行為後法律有變更者，適用行為
    時之法律。但行為後之法律有利於行為人者，適用最有利於
    行為人之法律，刑法第2 條第1 項定有明文。查被告許芳源
    行為後，毒品危害防制條例業經修正，比較修正前後之毒品
    危害防制條例第4 條第2 項規定，以修正前之規定對被告較
    為有利，依刑法第2 條第1 項規定，自應整體適用修正前毒
    品危害防制條例之相關規定予以論處等情，業如上述，原審
    未比較修正前後毒品危害防制條例第4 條第2 項之規定，何
    者對被告較為有利，即逕行適用現行法即修正後之毒品危害
    防制條例相關規定予以論處，尚有疏誤。被告許芳源上訴意
    旨否認犯罪，雖無理由，惟檢察官上訴意旨認原審漏未比較
    修正前後毒品危害防制條例第4 條第2 項之規定，而指摘原
    判決此部分不當，則有理由，自應由本院將原判決關於被告
    許芳源部分予以撤銷改判。
四、審酌被告許芳源明知毒品危害人體健康並惡化社會治安甚鉅
    ，竟仍參與共同製造第二級毒品甲基安非他命之犯行，以其
    前妻吳怡靜名義承租系爭房屋供渠等作為製毒場所，而製成
    如附表編號1 、8 、27所示之第二級毒品甲基安非他命，遂
    行渠等製造第二級毒品甲基安非他命之犯行，進而提高毒品
    對社會大眾之危害程度，及其犯後否認犯行、未見悔意，暨
    其犯罪之動機、目的、手段、智識程度（國中肄業）、生活
    狀況等一切情狀，爰依原審之刑度，量處有期徒刑12年，以
    示懲儆。扣案如附表編號1 、8 、27所示之物品，經送內政
    部警政署刑事警察局鑑驗結果，均含第二級毒品甲基安非他
    命成分：其中編號1 之灰白色晶體，係自該房屋1 樓客廳地
    面蒐集而得，毛重7.59公克，檢驗前淨重7.06公克，檢驗後
    淨重6.88公克（鑑驗耗損0.18公克），純度百分之66；編號
    8 之褐色晶體，係自同編號扣案大蒸餾瓶內所刮取蒐集得出
    ，毛重4.98公克，檢驗前淨重4.45公克，檢驗後淨重4.31公
    克（鑑驗耗損0.14公克），純度百分之42；編號27之灰白色
    不明液體1 桶，係自該房屋後方鐵皮屋內扣得，毛重5187公
    克，檢驗前淨重4703公克，檢驗後淨重4695.57 公克（鑑驗
    耗損7.43公克），純度百分之12，驗前純質淨重約564.36公
    克等情，有內政部警政署刑事警察局98年1 月15日刑鑑字第
    0970197320號鑑定書在卷可憑（見偵字第3209號卷第41、42
    頁），是扣案如附表編號1 、8 、27所示之物品均屬第二級
    毒品甲基安非他命無訛，爰依修正前毒品危害防制條例第18
    條第1 項之規定，均予以宣告沒收銷燬。又送鑑時包裝上開
    附表編號1 、8 第二級毒品甲基安非他命之包裝袋、原本直
    接附著附表編號8 第二級毒品甲基安非他命褐色結晶之扣案
    大蒸餾瓶、以及直接盛裝附表編號27液態第二級毒品甲基安
    非他命之塑膠桶，均有毒品殘留其上而無法完全析離，有各
    該扣案物品照片在卷可憑，爰均視為毒品，一併予以宣告沒
    收銷燬。至鑑驗耗用之毒品既已滅失，自無庸再予宣告沒收
    銷燬。另扣案如附表編號2 至7 、9 至26、28至40、47至51
    等物品，依各該扣案物品照片所示之存放相關位置暨各該物
    品之功能、性質，及卷附高雄市政府警察局98年度3 月26日
    高市警刑三字第0980017394號函檢附臺灣高等法院檢察署96
    年3 月6 日毒品獎金審議小組會議決議「毒品製造工廠認定
    標準」及高雄市政府警察局現場勘查報告之說明，均可認係
    實施本件製造第二級毒品甲基安非他命犯行時所用之試劑與
    設備，均為犯罪所用之物，爰依修正前毒品危害防制條例第
    19條第1 項之規定，均予宣告沒收。其餘如附表編號41至46
    、52所示之物品，雖有部分經驗得被告許芳源之DNA 型別，
    業經認定如上（詳如附表編號41所示），然依各該物品之性
    質，認與本件製造第二級毒品之犯行無關，卷內復查無證據
    顯示扣案如附表編號41至46、52所示之物品，係供犯本件製
    造第二級毒品罪所用、所得或預備之物，爰均不予宣告沒收
    。
、無罪部分（即被告陳耀國部分）：
一、公訴意旨略以：被告陳耀國與許芳源共同基於製造第二級毒
    品甲基安非他命之犯意聯絡，先由被告許芳源透過其不知情
    之前妻吳怡靜，於97年7 月17日向不知情之屋主李明道承租
    系爭房屋，並約定自同年8 月1 日起租，嗣由被告陳耀國、
    許芳源等人購置漏斗、氫氣壓力鋼瓶、氫氣筒等高壓氧氣設
    備及硫酸鋇、活性碳及醋酸納氯化鈀等氫化階段所需設備及
    試劑，以及瓦斯爐、濾紙及氯化鈉、鹽酸等純化階段所需設
    備及試劑。而後將甲基安非他命原料鹽酸麻黃素以氯仿浸泡
    ，再加強酸反應，之後以乙醚還原，再以丙酮洗滌後陰乾，
    即經上述鹵化反應製成氯假麻黃素完成第1 階段之製造，又
    繼續將上開氯假麻黃素加硫酸鋇、醋酸鈉、鈀金等化學藥劑
    ，並導入氫氣反應成液態甲基安非他命，再經純化結晶等步
    驟，製造成第二級毒品甲基安非他命完成品。嗣經警於97年
    12月4 日14時50分許在該址執行搜索，查獲製造甲基安非他
    命之設備及試劑、甲基安非他命固體成品2 包（淨重分別7.
    06公克及4.45公克）、液體半成品1 桶（淨重4,703 公克）
    及乙醚液體1 桶等物。因認被告陳耀國共同涉犯毒品危害防
    制條例第4 條第2 項之製造第二級毒品罪嫌云云。
二、按犯罪事實應依證據認定，無證據不得認定犯罪事實；不能
    證明被告犯罪者，應諭知無罪之判決，刑事訴訟法第154 條
    第2 項、第301 條第1 項分別定有明文。又事實之認定，應
    憑證據，如未能發現相當證據，或證據不足以證明，自不能
    以推測或擬制之方法，為裁判基礎；且認定不利於被告之事
    實須依積極證據，苟積極證據不足為不利於被告事實之認定
    時，即應為有利於被告之認定；另認定犯罪事實所憑之證據
    ，雖不以直接證據為限，間接證據亦包括在內，然而無論直
    接證據或間接證據，其為訴訟上之證明，須於通常一般之人
    均不致有所懷疑，而得確信其為真實之程度者，始得據為有
    罪之認定，倘其證明尚未達到此一程度，而有合理之懷疑存
    在而無從使事實審法院得有罪之確信時，即應由法院為諭知
    被告無罪之判決（最高法院30年度上字第816 號、40年度台
    上字第86號、76年度台上字第4986號判例意旨參照）。又刑
    事訴訟法第161 條已於91年2 月8 日修正公布，其第1 項規
    定：檢察官就被告犯罪事實，應負舉證責任，並指出證明之
    方法。因此，檢察官對於起訴之犯罪事實，應負提出證據及
    說服之實質舉證責任。倘其所提出之證據，不足為被告有罪
    之積極證明，或其指出證明之方法，無從說服法院以形成被
    告有罪之心證，基於無罪推定之原則，自應為被告無罪判決
    之諭知（最高法院92年台上字第128 號判例意旨參照）。事
    實審法院對於證據之取捨，依法雖有自由判斷之權，然積極
    證據不足證明犯罪事實時，被告之抗辯或反證縱屬虛偽，仍
    不能以此資為積極證據應予採信之理由（最高法院30年上字
    第48 2號判例意旨參照），又認定犯罪事實應依憑證據，故
    被告否認犯罪事實所持之辯解，縱屬不能成立，仍非有積極
    證據足以證明其犯罪行為，不能遽為有罪之認定，亦不能以
    推測或擬制之方法以為裁判基礎（最高法院84年台上字第26
    77號判決意旨參照）。
三、檢察官認被告陳耀國共同涉犯毒品危害防制條例第4 條第2
    項之製造第二級毒品罪嫌，係以：證人A1於警詢時及偵查中
    之證述、內政部警政署98年1 月5 日刑紋字第0970197762號
    鑑驗書、高雄市政府警察局98年7 月20日高市刑鑑字第0980
    044727號鑑驗書、高雄市政府警察局以98年度3 月26日高市
    警刑三字第0980017394號函、內政部警政署刑事警察局98年
    1 月15日刑鑑字第0970197320號鑑定書、及如附表所示之扣
    案物品，資為論罪之依據。
四、訊據被告陳耀國固不否認有到過系爭房屋，並在系爭房屋內
    抽煙等情，然堅詞否認有何製造第二級毒品犯行，辯稱：伊
    不認識被告許芳源，僅曾在小北百貨遇過陳清淵，幫忙將陳
    清淵所購買之眾多物品搬上車，陳清淵隨即留下電話，其後
    並打電話與伊相約見面，伊在華榮路與瑞豐街口等陳清淵，
    隨即搭上陳清淵的車子來到系爭房屋，陳清淵要向伊借錢娶
    大陸老婆，但伊經濟不好沒有借給陳清淵，兩人就在系爭房
    屋2 樓聊天，伊到系爭房屋時並沒有看到製毒設備，也沒有
    聞到任何異味等語。經查：
  (一)秘密證人A1固曾於警詢、偵查及原審審理時證稱：伊見過被
    告陳耀國1 、2 次，其中1 次是看到被告陳耀國與許芳源一
    同搭許芳源所駕駛之車牌號碼3586-XM 號黑色賓士小客車離
    開該房屋等語。然許芳源迭於警詢、偵查、原審及本院審理
    時陳稱：伊認識陳清淵，但不認識被告陳耀國等語；被告陳
    耀國亦迭於警詢、偵查、原審及本院審理時陳稱：伊認識陳
    清淵，但不認識許芳源等語。本案既查無何積極證據足以證
    明被告陳耀國與許芳源間互相認識，自不能僅憑秘密證人A1
    上開所述，推認被告陳耀國與許芳源間互相認識，更不能執
    此進一步推認被告陳耀國與許芳源之間，有製造第二級毒品
    甲基安非他命之犯意聯絡及行為分擔。
  (二)再者，依被告陳耀國、許芳源所述及警方移送報告意旨所示
    ，既認定確有一名因毒品案通緝在逃、名曰「陳清淵」之人
    存在，且被告陳耀國亦不否認其認識陳清淵，則被告陳耀國
    上開所陳，就其如何幫忙陳清淵搬運物品，以及如何與陳清
    淵至系爭房屋聊天等節，即非無所憑，亦無悖於日常生活及
    經驗法則之處。至依卷附內政部警政署刑事警察局98年1 月
    5 日刑紋字第0970197762號鑑驗書（見偵字第3209號卷第24
    至39頁）及高雄市政府警察局98年1 月9 日高市警鑑字第09
    80001509號函（見警卷第100 至103 頁、第110 至113 頁）
    所示，警方曾於該房屋2 樓玻璃，採得被告陳耀國右小指指
    紋；另依卷附高雄市政府警察局98年7 月20日高市刑鑑字第
    0980044727號鑑驗書（見偵字第3209號卷第77頁）所示，被
    告陳耀國之DNA 型別，與系爭房屋內所扣得如附表編號41所
    示之煙蒂中所檢出之DNA 型別相符等情，亦均僅能證明被告
    陳耀國確曾如其所述到過該房屋而已。況以該屋係透天厝，
    1 樓除大門及後半部加蓋鐵皮屋之後端有設玻璃門外，並無
    任何通風口，通風口係設於2 樓以上之前後窗戶，則依一般
    抽煙者之習慣，倘有滯留室內抽煙時，常會尋找一處通風良
    好之地點，則依被告陳耀國所述，伊進入系爭房屋內，再往
    2 樓窗前處與他人抽煙閒聊乙節，亦與常情無違。
  (三)又如秘密證人A1所述，被告陳耀國僅到過系爭房屋1 、2 次
    ，倘被告陳耀國進入系爭房屋之時，許芳源等人並無製造毒
    品之行為甚或尚未開始製造毒品，則被告陳耀國縱曾進入系
    爭房屋，亦無從得知該屋內有製造毒品之行為。且依警方搜
    索時屋內器物收置狀況，及鐵皮屋內鐵門關置區隔情形，暨
    被告陳耀國之指紋、殘留其DNA 之物，均非出現在屋內置放
    如附表所示之製毒器具所在之處等情觀之，實難遽認被告陳
    耀國有與許芳源等人共同製造毒品之犯行。
  (四)本案移送單位高雄市政府警察局鼓山分局，係於98年2 月4
    日以高市警鼓分偵字第0980001519號刑事案件移送書將本案
    移送至臺灣高雄地方法院檢察署，該移送書六載述：採擷到
    之陳耀國指紋部分，僅能證明陳耀國曾進入系爭房屋，無其
    他積極證據證明陳耀國涉嫌製造毒品，經以電話請示檢察官
    ，檢察官裁示將案卷移送地檢署，再由檢察官傳喚到案等情
    ，此有上開移送書1 份在卷可稽（見偵字第3209號卷第3 至
    5 頁）。再參酌證人即查獲本案之警員李江泉於原審審理時
    證稱：「（問：警方移送書第6 點所稱陳耀國指紋部分，只
    能證明其曾經進入該處，無他積極證據證明其涉嫌製造毒品
    ，這是警方的意見，迄今有無其他積極或補強證據？）沒有
    ，當時這個意見是根據檢察官的指示，要我們將陳耀國以關
    係人身分製作，其餘相關證據則由檢察官再進行偵辦」等語
    （見原審訴字卷第63頁）。益徵警方雖在系爭房屋內採得被
    告陳耀國之指紋，然此僅能證明被告陳耀國確曾如其所述到
    過系爭房屋而已，尚乏其他積極證據足以證明被告陳耀國有
    與許芳源等人共同製造第二級毒品甲基安非他命之犯行，甚
    為明灼。
五、綜上所述各情，檢察官認被告陳耀國涉嫌共同製造第二級毒
    品甲基安非他命犯行所憑之證據，尚未達於通常一般之人均
    不致有所懷疑，而得確信其為真實之程度，依刑事訴訟制度
    「倘有懷疑，即從被告之利益為解釋」、「被告應被推定為
    無罪」之證據法則，即難據以為不利於被告陳耀國之認定。
    此外，本院依卷內現存全部證據資料，復查無其他證據足資
    認定被告陳耀國確有檢察官所起訴之犯行，即屬不能證明被
    告陳耀國犯罪，揆諸前開說明，自應為被告陳耀國無罪之諭
    知。
六、原審因而認被告陳耀國犯罪無法證明，而為無罪之諭知，認
    事用法並無違誤。檢察官上訴意旨，猶執前詞，指摘原判決
    此部分不當，為無理由，應予駁回。
據上論結，應依刑事訴訟法第368 條、第369 條第1 項前段、第
364 條、第299 條第1 項前段，修正前毒品危害防制條例第4 條
第2 項、第18條第1 項前段、第19條第1 項，刑法第11條、第28
條，判決如主文。
本案經檢察官陳國全到庭執行職務。
中    華    民    國    99    年    12    月    10    日
                  刑事第十一庭  審判長法  官  翁慶珍 
                                      法  官  石家禎
                                      法  官  孫啟強
以上正本證明與原本無異。
如不服本判決應於收受本判決後10日內向本院提出上訴書狀，其
未敘述上訴理由者，並得於提起上訴後10日內向本院補提理由書
狀（均須按他造當事人之人數附繕本）「切勿逕送上級法院」。
中    華    民    國    99    年    12    月    10    日
                                      書記官  劉鴻瑛
附錄本判決論罪科刑法條：
修正前毒品危害防制條例第 4 條：
製造、運輸、販賣第一級毒品者，處死刑或無期徒刑；處無期徒
刑者，得併科新臺幣 1 千萬元以下罰金。
製造、運輸、販賣第二級毒品者，處無期徒刑或 7 年以上有期
徒刑，得併科新臺幣 7 百萬元以下罰金。
製造、運輸、販賣第三級毒品者，處 5 年以上有期徒刑，得併
科新臺幣 5 百萬元以下罰金。
製造、運輸、販賣第四級毒品者，處 3 年以上 10 年以下有期
徒刑，得併科新臺幣 3 百萬元以下罰金。
製造、運輸、販賣專供製造或施用毒品之器具者，處 1 年以上
7 年以下有期徒刑，得併科新臺幣 1 百萬元以下罰金。
前5項之未遂犯罰之。


附表
┌──┬───────────┬────────────┬────────┐
│編號│扣案物品名稱及數量    │查扣之地點及鑑驗之結果  │應否沒收（銷燬）│
├──┼───────────┼────────────┼────────┤
│   1│灰白色晶體1 包（如警卷│1.1樓客廳後半地面       │應依修正前毒品危│
│    │67頁編號1 照片所示）  │2.自地面蒐集晶體包成1 包│害防制條例第18條│
│    │                      │  送驗，驗得第二級毒品甲│第1 項前段之規定│
│    │                      │  基安非他命成分，毛重7.│宣告沒收銷燬    │
│    │                      │  59公克，檢驗前淨重7.06│                │
│    │                      │  公克，檢驗後淨重6.88公│                │
│    │                      │  克（鑑驗耗損0.18公克）│                │
│    │                      │  ，純度百分之66，此有內│                │
│    │                      │  政部警政署刑事警察局98│                │
│    │                      │  年1 月15日刑鑑字第0970│                │
│    │                      │  197320號函在卷可憑（見│                │
│    │                      │  98年度偵字第3209號卷第│                │
│    │                      │  41、42頁）            │                │
├──┼───────────┼────────────┼────────┤  
│   2│精鹽39包（如警卷67頁編│1樓後方鐵皮屋           │應依修正前毒品危│
│    │號2 照片所示）        │                        │害防制條例第19條│
│    │                      │                        │第1 項之規定宣告│
│    │                      │                        │沒收            │
├──┼───────────┼────────────┼────────┤
│   3│磅秤1 臺（如警卷68頁編│1樓後方鐵皮屋           │應依修正前毒品危│
│    │號3 照片所示）        │                        │害防制條例第19條│
│    │                      │                        │第1 項之規定宣告│
│    │                      │                        │沒收            │
├──┼───────────┼────────────┼────────┤
│   4│防毒面具1 個（如警卷68│1樓後方鐵皮屋           │應依修正前毒品危│
│    │頁編號4 照片所示）    │                        │害防制條例第19條│
│    │                      │                        │第1 項之規定宣告│
│    │                      │                        │沒收            │
├──┼───────────┼────────────┼────────┤
│   5│不銹鋼鍋（含濾網）1 組│1樓後方鐵皮屋           │應依修正前毒品危│
│    │（如警卷69頁編號5 照片│                        │害防制條例第19條│
│    │所示）                │                        │第1 項之規定宣告│
│    │                      │                        │沒收            │
├──┼───────────┼────────────┼────────┤
│   6│壓力計1 組（如警卷69頁│1樓後方鐵皮屋           │應依修正前毒品危│
│    │編號6 照片所示）      │                        │害防制條例第19條│
│    │                      │                        │第1 項之規定宣告│
│    │                      │                        │沒收            │
├──┼───────────┼────────────┼────────┤
│   7│不銹鋼鍋3 組（如警卷70│1樓後方鐵皮屋           │應依修正前毒品危│
│    │頁編號7 照片所示）    │                        │害防制條例第19條│
│    │                      │                        │第1 項之規定宣告│
│    │                      │                        │沒收            │
├──┼───────────┼────────────┼────────┤
│   8│大蒸餾瓶（有側管）（底│1.1樓後方鐵皮屋         │應依修正前毒品危│
│    │部有褐色結晶）1 個（如│2.內含褐色晶體，自同編號│害防制條例第18條│
│    │警卷70頁編號8 照片所示│  扣案大蒸餾瓶內所刮取蒐│第1 項前段之規定│
│    │）                    │  集成1 包送驗，驗得第二│宣告沒收銷燬    │
│    │                      │  級毒品甲基安非他命成分│                │
│    │                      │  ，毛重4.98公克，檢驗前│                │
│    │                      │  淨重4.45公克，檢驗後淨│                │
│    │                      │  重4.31公克（鑑驗耗損0.│                │
│    │                      │  14公克），純度百分之42│                │
│    │                      │  ，此有內政部警政署刑事│                │
│    │                      │  警察局98年1 月15日刑鑑│                │
│    │                      │  字第0970197320號函在卷│                │
│    │                      │  可憑（見98年度偵字第32│                │
│    │                      │  09號卷第41、42頁）    │                │
├──┼───────────┼────────────┼────────┤
│   9│收納盒1 個及PH試紙1包 │1樓後方鐵皮屋           │應依修正前毒品危│
│    │、鹽酸1 瓶、手套1 付、│                        │害防制條例第19條│
│    │氯化鈀1 瓶、醋酸鈉2 瓶│                        │第1 項之規定宣告│
│    │、針筒2 支、氫氧化鈉1 │                        │沒收            │
│    │瓶、硫酸鋇1 瓶、小針鑽│                        │                │
│    │1 支等如警卷71頁編號9 │                        │                │
│    │照片所示之物          │                        │                │
├──┼───────────┼────────────┼────────┤
│  10│真空泵浦1 臺（如警卷71│1樓後方鐵皮屋           │應依修正前毒品危│
│    │頁編號10照片所示）    │                        │害防制條例第19條│
│    │                      │                        │第1 項之規定宣告│
│    │                      │                        │沒收            │
├──┼───────────┼────────────┼────────┤
│  11│黑色袋子1 個及手套9 只│1樓後方鐵皮屋           │應依修正前毒品危│
│    │等如警卷72頁編號11 照 │                        │害防制條例第19條│
│    │片所示之物            │                        │第1 項之規定宣告│
│    │                      │                        │沒收            │
├──┼───────────┼────────────┼────────┤
│  12│藍色塑膠桶1 個及去漬油│1樓後方鐵皮屋           │應依修正前毒品危│
│    │、電燈泡、剪刀、手電筒│                        │害防制條例第19條│
│    │各1 個、塑膠鏟子2 個、│                        │第1 項之規定宣告│
│    │電池6 顆、白色塑膠飯匙│                        │沒收            │
│    │2個 、螺絲起子2 支等如│                        │                │
│    │警卷72頁編號12照片所示│                        │                │
│    │之物                  │                        │                │
├──┼───────────┼────────────┼────────┤
│  13│陶瓷濾斗1 個（如警卷第│1樓後方鐵皮屋           │應依修正前毒品危│
│    │73頁編號13照片所示）  │                        │害防制條例第19條│
│    │                      │                        │第1 項之規定宣告│
│    │                      │                        │沒收            │
├──┼───────────┼────────────┼────────┤
│  14│真空泵浦5臺（如警卷第 │1樓後方鐵皮屋           │應依修正前毒品危│
│    │73頁編號14照片所示）  │                        │害防制條例第19條│
│    │                      │                        │第1 項之規定宣告│
│    │                      │                        │沒收            │
├──┼───────────┼────────────┼────────┤
│  15│真空泵浦1 臺（如警卷第│1樓後方鐵皮屋           │應依修正前毒品危│
│    │74頁編號15照片所示）  │                        │害防制條例第19條│
│    │                      │                        │第1 項之規定宣告│
│    │                      │                        │沒收            │
├──┼───────────┼────────────┼────────┤
│  16│水桶10個及漏斗4 個、水│1樓後方鐵皮屋           │應依修正前毒品危│
│    │勺6 個、白色塑膠飯匙2 │                        │害防制條例第19條│
│    │個等如警卷第74頁編號16│                        │第1 項之規定宣告│
│    │照片所示之物          │                        │沒收            │
├──┼───────────┼────────────┼────────┤
│  17│量杯1 個（如警卷第75頁│1樓後方鐵皮屋           │應依修正前毒品危│
│    │編號17照片所示）      │                        │害防制條例第19條│  
│    │                      │                        │第1 項之規定宣告│
│    │                      │                        │沒收            │
├──┼───────────┼────────────┼────────┤
│  18│礦泉水桶5 個（如警卷第│1樓後方鐵皮屋           │應依修正前毒品危│
│    │75頁編號18照片所示）  │                        │害防制條例第19條│
│    │                      │                        │第1 項之規定宣告│
│    │                      │                        │沒收            │
├──┼───────────┼────────────┼────────┤
│  19│金屬鐵桶1 桶（內含透明│1.1樓後方鐵皮屋         │應依修正前毒品危│
│    │液體）（如警卷第76頁編│2.內含透明液體，經送驗結│害防制條例第19條│
│    │號19照片所示）        │  果為乙醚成分，毛重1420│第1 項之規定宣告│
│    │                      │  0 公克，檢驗前淨重1102│沒收            │
│    │                      │  8 公克，檢驗後淨重1101│                │
│    │                      │  9.33公克（鑑驗耗損8.67│                │
│    │                      │  公克），此有內政部警政│                │
│    │                      │  署刑事警察局98年1 月15│                │
│    │                      │  日刑鑑字第0970197320號│                │
│    │                      │  函在卷可憑（見98年度偵│                │
│    │                      │  字第3209號卷第41、42頁│                │
│    │                      │  ）                    │                │
├──┼───────────┼────────────┼────────┤
│  20│冰箱1 只（如警卷第76頁│1樓後方鐵皮屋           │應依修正前毒品危│
│    │編號20照片所示）      │                        │害防制條例第19條│
│    │                      │                        │第1 項之規定宣告│
│    │                      │                        │沒收            │
├──┼───────────┼────────────┼────────┤
│  21│置物箱1 個及電子秤1 臺│1樓後方鐵皮屋           │應依修正前毒品危│
│    │、各式夾鏈袋1 批、量杯│                        │害防制條例第19條│
│    │1 個、湯匙1個 、鋼製濾│                        │第1 項之規定宣告│
│    │勺1 個等如警卷第77頁編│                        │沒收            │
│    │號21照片所示之物      │                        │                │
├──┼───────────┼────────────┼────────┤
│  22│活性碳3 包、硫酸鋇2 瓶│1樓後方鐵皮屋           │應依修正前毒品危│
│    │、氫氧化鈉2 瓶、鹽酸1 │                        │害防制條例第19條│
│    │瓶、氯化鈀1 瓶等如警卷│                        │第1 項之規定宣告│
│    │第77頁編號22 照 片所示│                        │沒收            │
│    │之物                  │                        │                │
├──┼───────────┼────────────┼────────┤
│  23│有機溶劑塑膠桶1 桶（如│1樓後方鐵皮屋           │應依修正前毒品危│
│    │警卷第78頁編號23照片所│                        │害防制條例第19條│
│    │示）                  │                        │第1 項之規定宣告│
│    │                      │                        │沒收            │
├──┼───────────┼────────────┼────────┤
│  24│硫酸鋇3 瓶、醋酸鈉2 瓶│1樓後方鐵皮屋           │應依修正前毒品危│
│    │（如警卷第78頁編號24照│                        │害防制條例第19條│
│    │片所示）              │                        │第1 項之規定宣告│
│    │                      │                        │沒收            │
├──┼───────────┼────────────┼────────┤
│  25│鹽酸6 瓶、硫酸鋇4 瓶、│1樓後方鐵皮屋           │應依修正前毒品危│
│    │醋酸鈉4 瓶（如警卷第79│                        │害防制條例第19條│
│    │頁編號25照片所示）    │                        │第1 項之規定宣告│
│    │                      │                        │沒收            │
├──┼───────────┼────────────┼────────┤
│  26│化學藥品20瓶（如警卷第│1樓後方鐵皮屋           │應依修正前毒品危│
│    │79頁編號26照片所示）  │                        │害防制條例第19條│
│    │                      │                        │第1 項之規定宣告│
│    │                      │                        │沒收            │
├──┼───────────┼────────────┼────────┤
│  27│有機溶劑塑膠桶1 桶（內│1.1樓後方鐵皮屋         │應依修正前毒品危│
│    │含灰白色液體）（如警卷│2.內含灰白色液體1 桶，經│害防制條例第18條│
│    │第80頁編號27照片所示）│  送鑑結果驗得第二級毒品│第1 項前段之規定│
│    │                      │  甲基安非他命成分，毛重│宣告沒收銷燬    │
│    │                      │  5187公克，檢驗前淨重47│                │
│    │                      │  03公克，檢驗後淨重4695│                │
│    │                      │  .57 公克〈鑑驗耗損7.43│                │
│    │                      │  公克〉，純度百分之12，│                │
│    │                      │  驗前純質淨重約564.36公│                │
│    │                      │  克，此有內政部警政署刑│                │
│    │                      │  事警察局98年1 月15日刑│                │
│    │                      │  鑑字第0970197320號函在│                │
│    │                      │  卷可憑（見98年度偵字第│                │
│    │                      │  3209號卷第41、42頁）  │                │
├──┼───────────┼────────────┼────────┤
│  28│有機溶劑塑膠桶1 桶（內│1.1樓後方鐵皮屋         │應依修正前毒品危│
│    │含淡黃色液體）（如警卷│2.內含淡黃色液體，經送驗│害防制條例第19條│
│    │第80頁編號28照片所示）│  結果驗得食鹽（氯化鈉）│第1 項之規定宣告│
│    │                      │  成分，毛重15000 公克，│沒收            │
│    │                      │  檢驗前淨重14272 公克，│                │
│    │                      │  檢驗後淨重14265.77公克│                │
│    │                      │  （鑑驗耗損6.23克），此│                │
│    │                      │  有內政部警政署刑事警察│                │
│    │                      │  局98年1 月15日刑鑑字第│                │
│    │                      │  0970197320號函在卷可憑│                │
│    │                      │  （見98年度偵字第3209號│                │
│    │                      │  卷第41、42頁）        │                │
├──┼───────────┼────────────┼────────┤
│  29│馬達鐵架1 臺（如警卷第│1樓後方鐵皮屋           │應依修正前毒品危│
│    │81頁編號29照片所示）  │                        │害防制條例第19條│
│    │                      │                        │第1 項之規定宣告│
│    │                      │                        │沒收            │
├──┼───────────┼────────────┼────────┤
│  30│高壓桶1 桶（如警卷第81│1樓後方鐵皮屋           │應依修正前毒品危│
│    │頁編號30照片所示）    │                        │害防制條例第19條│
│    │                      │                        │第1 項之規定宣告│
│    │                      │                        │沒收            │
├──┼───────────┼────────────┼────────┤
│  31│濾紙1 盒（如警卷第82頁│1樓後方鐵皮屋           │應依修正前毒品危│
│    │編號31照片所示）      │                        │害防制條例第19條│
│    │                      │                        │第1 項之規定宣告│
│    │                      │                        │沒收            │
├──┼───────────┼────────────┼────────┤    
│  32│防毒面具4 組、濾杓2 支│1樓後方鐵皮屋           │應依修正前毒品危│
│    │、鋼杯1 個、口罩3 個、│                        │害防制條例第19條│
│    │防煙面罩2 組、手電筒2 │                        │第1 項之規定宣告│
│    │支、鏟子4 支、手套3 只│                        │沒收            │
│    │、高壓管線1 條、量杯1 │                        │                │
│    │個、瓦斯噴槍1 支、活性│                        │                │
│    │碳1 包等如警卷第82頁編│                        │                │
│    │號32照片所示之物      │                        │                │
├──┼───────────┼────────────┼────────┤
│  33│高壓鋼瓶2 支（如警卷第│1樓後方鐵皮屋           │應依修正前毒品危│
│    │83頁編號33照片所示）  │                        │害防制條例第19條│
│    │                      │                        │第1 項之規定宣告│
│    │                      │                        │沒收            │
├──┼───────────┼────────────┼────────┤
│  34│氫氣瓶5 瓶、氫氣瓶管線│1樓後方鐵皮屋           │應依修正前毒品危│
│    │1 條（如警卷第83頁編號│                        │害防制條例第19條│
│    │34照片所示）          │                        │第1 項之規定宣告│
│    │                      │                        │沒收            │
├──┼───────────┼────────────┼────────┤
│  35│濾網3 個、量杯6 個、手│1樓後方鐵皮屋           │應依修正前毒品危│
│    │套1 包、漏斗3 個、溫度│                        │害防制條例第19條│
│    │計2 支、水瓢4 個、針車│                        │第1 項之規定宣告│
│    │油2 瓶、塑膠管線1 條、│                        │沒收            │
│    │熱溶膠條1 包、塑膠盒5 │                        │                │
│    │盒、手術衣2 件、海棉洗│                        │                │
│    │杯刷3 支等如警卷第84頁│                        │                │
│    │編號35照片所示之物    │                        │                │
├──┼───────────┼────────────┼────────┤
│  36│馬達鐵架1 組（如警卷第│1樓後方鐵皮屋           │應依修正前毒品危│
│    │84頁編號36照片所示）  │                        │害防制條例第19條│
│    │                      │                        │第1 項之規定宣告│
│    │                      │                        │沒收            │
├──┼───────────┼────────────┼────────┤
│  37│高壓管線1 條、溫度計3 │1樓後方鐵皮屋           │應依修正前毒品危│
│    │支、塑膠盒3 個、水桶1 │                        │害防制條例第19條│
│    │個、濾網2 支（如警卷第│                        │第1 項之規定宣告│
│    │85頁編號37照片所示）  │                        │沒收            │
├──┼───────────┼────────────┼────────┤
│  38│瓦斯爐1 組（如警卷第85│2樓後半廚房             │應依修正前毒品危│
│    │頁編號38照片所示）    │                        │害防制條例第19條│
│    │                      │                        │第1 項之規定宣告│
│    │                      │                        │沒收            │
├──┼───────────┼────────────┼────────┤
│  39│溫度計1 支（如警卷第86│2樓後半廚房             │應依修正前毒品危│
│    │頁編號39照片所示）    │                        │害防制條例第19條│
│    │                      │                        │第1 項之規定宣告│
│    │                      │                        │沒收            │
├──┼───────────┼────────────┼────────┤
│  40│溫度計1 支（如警卷第86│2樓後半廚房             │應依修正前毒品危│
│    │頁編號40照片所示）    │                        │害防制條例第19條│
│    │                      │                        │第1 項之規定宣告│
│    │                      │                        │沒收            │
├──┼───────────┼────────────┼────────┤
│  41│煙灰缸1 個（含檳榔渣2 │1.2樓前半房間           │與本案犯行無關，│
│    │個〈編號41-1、41-2 〉 │2.於附表編號41-2所示檳榔│不予宣告沒收    │
│    │、煙蒂11個〈編號41-3至│  渣、編號41-5、41-7、41│                │
│    │41-13 〉）（如警卷第87│  -8所示煙蒂，均驗得與許│                │
│    │頁編號41照片所示）    │  芳源相符之DNA-STR 型別│                │
│    │                      │  ，另於附表編號41-4、41│                │
│    │                      │  -9、41 -10、41-11 所示│                │
│    │                      │  煙蒂，均驗得與陳耀國相│                │
│    │                      │  符之DNA-STR型別，此有 │                │
│    │                      │  高雄市政府警察局98年7 │                │
│    │                      │  月20日高市警鑑字第0980│                │
│    │                      │  044727號鑑驗書在卷可憑│                │
│    │                      │  （見98年度偵字第3209號│                │
│    │                      │  卷第77頁）            │                │
├──┼───────────┼────────────┼────────┤  
│  42│打火機1 個（如警卷第87│2樓前半房間             │與本案犯行無關，│
│    │頁編號42照片所示）    │                        │不予宣告沒收    │
├──┼───────────┼────────────┼────────┤
│  43│礦泉水1 瓶（如警卷第88│2樓前半房間             │與本案犯行無關，│
│    │頁編號43照片所示）    │                        │不予宣告沒收    │
├──┼───────────┼────────────┼────────┤
│  44│冰鎮紅茶冷飲1 瓶（如警│2樓前半房間             │與本案犯行無關，│
│    │卷第88頁編號44照片所示│                        │不予宣告沒收    │
│    │）                    │                        │                │
├──┼───────────┼────────────┼────────┤
│  45│煙灰缸1個 （含煙蒂1 個│1樓往2樓樓梯口          │與本案犯行無關，│
│    │）（如警卷第89頁編號45│                        │不予宣告沒收    │
│    │、46照片所示）        │                        │                │
├──┼───────────┼────────────┼────────┤
│  46│礦泉水1 瓶（如警卷第89│1樓往2樓樓梯口          │與本案犯行無關，│
│    │頁編號45、46照片所示）│                        │不予宣告沒收    │
├──┼───────────┼────────────┼────────┤
│  47│玻璃攪拌棒2 支（如警卷│1樓後方鐵皮屋           │應依修正前毒品危│
│    │第89頁編號47照片所示）│                        │害防制條例第19條│
│    │                      │                        │第1 項之規定宣告│
│    │                      │                        │沒收            │
├──┼───────────┼────────────┼────────┤
│  48│橘色大型萬能桶8 個（如│1樓後方鐵皮屋           │應依修正前毒品危│
│    │警卷第90頁編號48照片所│                        │害防制條例第19條│
│    │示）                  │                        │第1 項之規定宣告│
│    │                      │                        │沒收            │
├──┼───────────┼────────────┼────────┤
│  49│塑膠廢液桶5 個（如警卷│1樓後方鐵皮屋           │應依修正前毒品危│
│    │第90頁編號49照片所示）│                        │害防制條例第19條│
│    │                      │                        │第1 項之規定宣告│
│    │                      │                        │沒收            │
├──┼───────────┼────────────┼────────┤
│  50│空氣清淨器2 臺（如警卷│1樓後方鐵皮屋           │應依修正前毒品危│
│    │第91頁編號50照片所示）│                        │害防制條例第19條│
│    │                      │                        │第1 項之規定宣告│
│    │                      │                        │沒收            │
├──┼───────────┼────────────┼────────┤
│  51│修理機械工具1 批（如警│1樓後方鐵皮屋           │應依修正前毒品危│
│    │卷第91、92頁編號51照片│                        │害防制條例第19條│
│    │所示）                │                        │第1 項之規定宣告│
│    │                      │                        │沒收            │
├──┼───────────┼────────────┼────────┤
│  52│擦槍工具1 組（如警卷第│1樓後方鐵皮屋           │與本案犯行無關，│
│    │92頁編號52照片所示）  │                        │不予宣告沒收    │
└──┴───────────┴────────────┴────────┘

司法院資訊處製作；財團法人民間司法改革基金會備份。
